【裁判字號】    97,上訴,4005
【裁判日期】    971031
【裁判案由】    毒品危害防制條例
【裁判全文】
臺灣高等法院刑事判決                97年度上訴字第4005號
上  訴  人
即  被  告  甲○○
選任辯護人  呂錦律師
上列上訴人因毒品危害防制條例案件，不服臺灣板橋地方法院96
年度訴字第2173號，中華民國97年5月20日第一審判決（起訴案
號：臺灣板橋地方法院檢察署96年度偵字第8510號），提起上訴
，本院判決如下：
    主  文
原判決撤銷。
甲○○販賣第二級毒品，處有期徒刑柒年貳月。扣案之門號0000
000000行動電話（含SIM卡壹張）壹支、臺北富邦銀行忠孝分行
（帳號000000000000）存摺壹本均沒收；未扣案販賣毒品所得新
台幣仟佰元均沒收，如全部或一部不能沒收時，以其財產抵
償之；又販賣第二級毒品，處有期徒刑柒年貳月。扣案之門號00
00000000行動電話（含SIM卡壹張）壹支、臺北富邦銀行忠孝分
行（帳號000000000000）存摺壹本均沒收；未扣案販賣毒品所得
新台幣仟佰元均沒收，如全部或一部不能沒收時，以其財產
抵償之；又販賣第二級毒品，處有期徒刑柒年貳月。扣案之門號
0000000000行動電話（含SIM卡壹張）壹支、臺北富邦銀行忠孝
分行（帳號000000000000）存摺壹本均沒收；未扣案販賣毒品所
得新台幣仟佰元均沒收，如全部或一部不能沒收時，以其財
產抵償之；又販賣第二級毒品，處有期徒刑柒年貳月。扣案之門
號0000000000行動電話（含SIM卡壹張）壹支、臺北富邦銀行忠
孝分行（帳號000000000000）存摺壹本均沒收；未扣案販賣毒品
所得新台幣仟佰元均沒收，如全部或一部不能沒收時，以其
財產抵償之；又販賣第三級毒品未遂，處有期徒刑肆年，扣案之
第三級毒品愷他命（合計淨重伍佰壹拾公克）、包裝上述毒品之
外包裝袋捌個、塑膠罐壹個、分裝袋壹佰零陸個、門號00000000
00之行動電話（含SIM卡壹張）壹支均沒收。應執行有期徒刑貳
拾年。扣案之第三級毒品愷他命（合計淨重伍佰壹拾公克）、包
裝上述毒品之外包裝袋捌個、塑膠罐壹個、分裝袋壹佰零陸個、
臺北富邦銀行忠孝分行（帳號000000000000）存摺壹本、門號00
00000000及0000000000之行動電話（各含SIM卡壹張）共貳支均
沒收；未扣案之販賣毒品所得新臺幣壹萬仟貳佰元均沒收，如
全部或一部不能沒收時，以其財產抵償之。
    事  實
一、甲○○明知MDMA（即「3,4-亞甲基雙氧甲基安非他命」，俗
    稱搖頭丸）及愷他命（Ketamine，俗名K他命）、硝甲西泮
    （Nimetazepam，俗名一粒眠）分別係毒品危害防制條例所
    列管，不得販賣之第二級及第三級毒品，竟基於意圖營利販
    賣第二級、第三級毒品之犯意，以其所持用之0000000000號
    、0000000000號行動電話門號及其所有之行動電話2支，作
    為其與購買搖頭丸、K他命及一粒眠者交易時之聯絡工具，
    而販賣上揭毒品予張紋綾4次，販賣K他命予蔡君平未遂1次
    ，其情如下：
  (一)民國95年8月間某日至同年12月中旬某日，張紋綾撥打甲○
    ○持用之0000000000號行動電話聯絡購買搖頭丸、K他命、
    一粒眠事宜，甲○○允諾出售後，即分別於95年8月間某日
    、同年11月間某2日，將搖頭丸以每顆新臺幣（下同）300元
    、K他命每包600元及一粒眠每顆30元之代價，每次均同時出
    售搖頭丸6顆、K他命2包及一粒眠10顆（共計3,300元）予張
    紋綾各1次（共3次），並委由不知情之姓名年籍不詳在臺南
    工作之成年友人帶至臺南縣，或由張紋綾北上之方式以交付
    上揭毒品。嗣於95年12月中旬某日，張紋綾又以上揭方式向
    甲○○聯絡購買毒品事宜，甲○○允諾出售後，即委由不知
    情之上揭友人，將搖頭丸6顆、K他命2包及一粒眠10顆（共
    計3,300元）帶到臺南縣交予張紋綾（連同此次共4次）。張
    紋綾於上開期間分次收受毒品交付後，俟累積一筆應付金額
    ，即以匯款方式將購買毒品之價款匯至甲○○申辦之臺北富
    邦銀行忠孝分行帳號000000000000之帳戶內。嗣於95年12月
    28 日下午2時45分許，張紋綾為警在其位於臺南縣永康市○
    ○○路266巷9號9樓之2住處，查扣其上揭向甲○○購買施用
    剩餘之搖頭丸4顆、K他命1包及一粒眠5顆。
  (二)96年4月13日上午6時26分許，蔡君平以0000000000號行動電
    話撥打甲○○持用之0000000000號行動電話預約購買200 公
    克之K他命，相約至甲○○位於臺北縣三重市○○路○段208
    巷4樓之9住處取貨，屆時價格面議，未料警方於同日上午8
    時許即持搜索票至甲○○上揭住處執行搜索，待蔡君平與不
    知情之友人陳淑君、張君婷到達甲○○上址住處時，適為搜
    索之警員查獲而未遂。
  (三)警方同日並扣得甲○○所有備供出售之K他命8包（淨重合計
    510公克），供上述(一)部分販賣第二級、第三級毒品所用之
    門號0000000000之行動電話（含SIM卡1張）1支、臺北富邦
    銀行忠孝分行存摺（帳號000000000000）1本，供上述(二)部
    分販賣第三級毒品所用之分裝用塑膠罐1個、分裝袋106 個
    、門號0000000000之行動電話（含SIM卡1張）1支。
二、案經臺北市政府警察局報請臺灣板橋地方法院檢察署檢察官
    偵查起訴。
    理  由
壹、程序方面：
一、證人張紋綾、蔡君平於偵訊之證詞，上訴人即被告甲○○及
    辯護人均未於本院言詞辯論終結前聲明異議，依刑事訴訟法
    第159條之5第2項、第1項規定，視為同意作為證據。且經本
    院審酌上揭證據，均經具結，偵訊筆錄作成之情況，亦均適
    當，核無非出於自由意願而為陳述或遭違法取證及顯有不可
    信之情況，亦無證據力明顯過低之情形，復經原審於審判期
    日就上開證據進行調查、辯論，應均有證據能力。
二、證人張紋綾雖於96年5月15日偵訊及原審均稱：伊在92年底
    在臺北讀書時與被告交往，後因個性不合分手，94年伊畢業
    後回南部，雙方偶爾以電話聯絡，伊95年11、12月匯款予被
    告，係因伊之前在臺北讀書租房子有跟被告借錢，待伊回南
    部工作時才還被告，因伊在警詢很緊張，且被告向伊催討錢
    催得很緊，伊才說向被告買毒品，伊不知自己在講什麼云云
    （偵卷第164至166頁、原審卷第156至163頁），均核與其於
    警詢所稱：伊於95年8月間起至12月中旬，有向被告購買毒
    品等語不符（原審卷第78至82頁）。惟證人張紋綾已證稱警
    詢時警員並未以威脅、利誘等手段逼迫其陳述（原審卷第16
    1頁），即使其因為警查獲持有毒品而內心緊張、恐懼，亦
    僅係其個人因素，且其於警詢時有全程錄音，警方問話態度
    平和，證人張紋綾均自行陳述，應答語態自然，且警詢時間
    之起迄乃自95年12月28日下午4時25分起至同日下午5時52分
    止，並無違反法定障礙事由期間不得詢問及禁止夜間詢問之
    規定等情，有原審勘驗筆錄附卷可憑（原審卷第71至92頁）
    ，應認證人張紋綾警詢筆錄確係出於自由意志之任意性陳述
    。且證人張紋綾之警詢筆錄核與其於95年12月28日偵訊之證
    述內容相符（偵卷第158至160頁）。其警詢時已就其向被告
    購買毒品之時間、種類、購買金額、毒品分量、被告託人交
    付方式、與被告聯繫之行動電話門號、其積聚金額後再匯入
    被告帳戶等若干細節明確證述，證人張紋綾嗣後雖改稱：係
    因被告一直向伊催錢，才說向被告買毒品云云，然此核與被
    告於偵訊時所稱：伊從95年8月就沒有跟張紋綾聯絡等語（
    偵卷第69頁），扞格不一。本院審酌證人張紋綾警詢時距案
    發時較近，且當時尚未詢問被告，證人張紋綾較不易匿飾及
    衡量其等間之利害關係，且無非出於自由意志之情形，其於
    警詢對其向被告購買毒品之上揭事由，皆分別描述詳細具體
    ，相較其嗣於偵訊、原審上揭不一之證詞，應認其於警詢中
    所述具有較可信之特別情況，該陳述實為證明被告犯罪存否
    所必要，依刑事訴訟法第159條之2規定，應認證人張紋綾於
    警詢所述有證據能力。
三、證人蔡君平雖於原審稱：96年4月13日與被告約好要去「黃
    金歲月」唱歌，伊到KTV時有打電話給被告，說伊到KTV了，
    問被告為何還未到，後來在電話中有人告訴伊被告住址，伊
    才前往被告住處云云（原審卷第241至244頁），核與其於警
    詢所稱：96年4月13日清晨5、6時許，伊以行動電話與被告
    聯繫，目的就是為了買兩百公克的K他命，價錢面議等語不
    符（偵卷第26至29頁）。證人蔡君平雖於原審證稱其為警查
    獲時，警員當場有拍了其脖子一下，並說若不跟他們配合，
    要連其一起辦，偵訊時檢察官並無對其打罵、利誘、恐嚇等
    不法取供情事（原審卷第241頁）。惟縱認警員有拍證人蔡
    君平脖子一下，尚不足憑此認定警員對其有何施以強暴之不
    正取供，且證人蔡君平到被告住處與被告同時為警查獲時，
    身上並無持有毒品等違禁物，被告亦無對證人蔡君平為不利
    供述，證人蔡君平縱有施用第三級毒品K他命，法亦無處罰
    規定，警員對其並無不利之事証可供移送偵辦，蔡君平殊無
    具體詳細「編造杜撰」向被告聯絡購買毒品之細節，誣陷被
    告販賣毒品之重罪，偵訊時亦為被告販賣毒品之相同證詞（
    偵卷第65至66頁），猶願意擔負偽證罪之刑責而具結指證被
    告販賣毒品之必要。況且依證人即查獲警員陳勝義、陳柏青
    於原審均證稱並無涉不法取供，亦無觸碰蔡君平身體等語（
    原審卷第170至185頁），應認證人蔡君平上揭原審時因被警
    員拍脖子一下、要其配合之證詞，僅係事後迴護被告之詞，
    不足採信。本院審酌證人蔡君平警詢時距案發時較短，較不
    易匿飾串證，且係出於自由意志陳述，警詢時對其向被告購
    買毒品之聯絡方式、內容，皆描述具體明確，並與其於偵訊
    結證內容相符，亦與卷附其與被告之雙向通聯記錄相符（原
    審卷第56至64頁），相較其嗣於原審上揭不一之證詞，應認
    其於警詢中所述具有較可信之特別情況，該陳述實為證明被
    告犯罪存否所必要，依刑事訴訟法第159條之2規定，應認證
    人蔡君平於警詢所述亦有證據能力。
四、本院下列所引用卷內之文書證據及物證之證據能力部分，並
    無證據證明係公務員違背法定程序所取得，檢察官、被告、
    辯護人等於本院亦均未主張排除下列文書證據及物證之證據
    能力，且迄本院言詞辯論終結前均未表示異議，本院審酌前
    揭文書證據及物證並非公務員違背法定程序所取得，亦無刑
    事訴訟法第159條之4顯有不可信之情況，故下列文書及物證
    應均有證據能力。
貳、實體方面：
    訊據被告甲○○固坦承門號0000000000及0000000000號行動
    電話均為其所使用，其與張紋綾、蔡君平認識，確有收受張
    紋綾匯入其帳戶之46,300元，及於96年4月13日上午6時許有
    與蔡君平電話聯絡相約見面之事實，惟矢口否認有販賣第二
    級、第三級毒品之犯行，辯稱：扣案毒品是伊買來自己施用
    ，不是要販賣他人，伊沒有販賣毒品給張紋綾、蔡君平，伊
    曾於92、93年間與張紋綾交往約3個月至半年，因伊劈腿而
    分手，當時有借錢給張紋綾，張紋綾95年匯款到伊帳戶是要
    還先前之借款。查獲當日伊與蔡君平要去唱歌云云。
一、就張紋綾部分：
  (一)被告販賣搖頭丸、K他命及一粒眠予張紋綾之事實，業據證
    人張紋綾於警詢時陳稱：伊為警查扣之搖頭丸4顆、K他命1
    包及一粒眠5顆，是伊2星期前撥打儲存在伊手機內之000000
    00000行動電話號碼，向伊在臺北的朋友甲○○購買，他2星
    期前叫在臺南工作的朋友送來臺南給伊，該次伊以每顆300
    元代價購買6顆搖頭丸共1,800元，另以每包600或700元之代
    價購買2包K他命，另以每顆30元價格購買10顆一粒眠共300
    元，伊是以ATM轉帳匯入他的戶頭內，帳戶是伊存在手機內
    的臺北富邦銀行000000000000號，伊於95年8月份起開始向
    甲○○購買毒品，共購買過4、5次，都是累積一小筆錢後，
    伊領薪水時才匯給他，有時是被告叫朋友送來臺南，有時伊
    偶爾會上去臺北拿等語（原審卷第78至82頁）。於95年12月
    28日偵訊時亦具結證稱：扣案之搖頭丸、K他命、一粒眠都
    是伊所有，是向臺北的朋友甲○○買的等語（偵卷第159頁
    ）。張紋綾就向被告購買上揭毒品之聯絡方式（撥打被告之
    行動電話）、次數（4、5次）、毒品價格等諸節，都已具體
    詳敘，且警、偵訊所述內容均相同，並有張紋綾行動電話內
    儲存被告手機號碼、帳號畫面所翻拍之照片2幀及臺北富邦
    商業銀行股份有限公司函及各類存款歷史對帳單附卷可稽（
    偵卷第25頁、第46至53頁）。復有被告所有之臺北富邦銀行
    忠孝分行存摺（帳號000000000000）1本（偵卷第45頁）、
    門號0000000000行動電話1支（含SIM卡1張）扣案可資佐證
    。參以張紋綾於95年12月28日為警查獲時所持有向被告購買
    之上揭毒品搖頭丸之犯行（持有第三級毒品並不成罪），並
    經行政院衛生署管制藥品管理局鑑定含有第二級毒品MDMA成
    分，臺灣臺南地方法院檢察署檢察官亦據此以96年度毒偵字
    第135號提起公訴，此有該起訴書在卷足憑（偵卷第79至80
    頁）。張紋綾當時為警查獲時所採尿液雖未檢驗出MDMA毒品
    反應（96年度毒偵字第135號起訴書所載），然此核與其於
    警詢時所稱：伊最後1次服食搖頭丸是95年12月17日晚上等
    語（原審卷第77頁），距其驗尿時已隔11日，當無MDMA反應
    之情節相符。故足認張紋綾於警詢及95年12月28日偵訊時所
    為被告販賣搖頭丸、K他命、一粒眠之證詞，係屬真實，堪
    予採信。
  (二)辯護人雖主張：張紋綾因被告另交女友，且又向其討債，才
    故意誣被告云云；證人張紋綾於96年5月15日偵訊及原審亦
    均改稱：伊匯給被告的錢，是伊之前在臺北讀書租房子時向
    被告借的，共欠4、5萬元，因伊以前不會再跟被告見面，他
    之前又跟伊催錢，所以伊才在警詢、偵查初訊時亂講云云。
    惟依被告於警詢時陳稱：張紋綾是伊前女友，很久以前與她
    在一起過，沒有仇恨及糾紛，她之前向伊借過錢，但借幾次
    、借多少錢伊忘了，沒有詳細去記（偵卷第13頁）；於偵訊
    時陳稱：張紋綾是伊之前的女友，伊從95年8月就沒有跟她
    聯絡，怎麼可能賣毒品給她（偵卷第69頁）；於本院陳稱：
    伊與張紋綾於92、93年交往，跟她在一起只有3個月到半年
    ，她向他借錢時，她在讀書沒工作，她94年讀書畢業，因伊
    跟張紋綾時有劈腿才分手，所以伊並沒有一直催她還錢（本
    院卷第69頁）。辯護人上揭主張及證人張紋綾上揭更異之詞
    ，顯與被告上揭陳述不符。且被告既與張紋綾於93、94年即
    分手，張紋綾並於94年間回南部工作，被告自承與張紋綾無
    恩怨嫌隙，何況張紋綾於95年12月28日為警查獲時已供出其
    另一毒品來源者為涂文正，其殊無僅因緊張、壓力或被告結
    交女友而故意攀誣構陷被告於販賣毒品重罪之可能。再者，
    被告既自承其於95年8月間起就沒再跟張紋綾聯繫，卻又無
    法確定其對張紋綾借款債權之金額，則張紋綾何以就93、94
    年對被告借款之債務，於被告未聯繫且不確定借款金額之情
    況下，遲至95年11月、12月間才匯款返還？在在均悖於常情
    。應認辯護人上揭主張與張紋綾嗣後更異之詞，均殊難採信
    。證人即被告同居女友劉毅庭雖於原審證稱：被告有經常打
    電話給張紋綾催討借款，因他接電話時，她會問他是誰，他
    說是他之前女友，因有金錢上問題，跟她要錢云云（原審卷
    第188頁），惟其僅係單方聽聞被告所述，證人劉毅庭並無
    法確定與被告通話之對象是否究為張紋綾，故其證詞無足為
    被告有利之認定。
  (三)辯護人又主張張紋綾自94年9月向涂文正買毒品，2人極為熟
    識，買賣毒品管道暢通，何需再向遠在臺北之被告購買毒品
    云云。惟證人張紋綾於警詢陳稱：伊自94年9月起開始向臺
    南的涂文正購買毒品搖頭丸及K他命，伊都以手機撥打他000
    0000000號行動電話約定購買毒品數量、交易時間、地點，
    交易地點大多是開元路附近和國賓影城後面超商附近，他賣
    搖頭丸每顆400至500元不等、K他命每包1千元、一粒眠每顆
    50元（原審卷第82至87頁）；於偵訊證稱：伊從94年9月間
    至95年7月初，向涂文正購買10幾次毒品，搖頭丸買3、4次
    ，每顆400至500元，K他命共買8、9次，每包1千元，94年9
    月間向他買1次一粒眠，每顆50元，搖頭丸K他命有時一起買
    ，有時分開買，伊後來已不與涂文正聯絡，因他做人很現實
    ，品性不好，做人不老實，所以沒有再向他買和聯絡了等語
    （偵卷第159至160頁）。顯見證人張紋綾於警詢、偵訊既能
    明確陳稱其係自94年9月間至95年7月初，多次在臺南向涂文
    正購買上揭毒品，並自95年8月間至95年12月中旬，才向在
    臺北之被告購買毒品，其就分別向被告及涂文正購買毒品之
    聯絡電話、時間、價格、次數均具體一致詳述，已足可區辨
    。且觀諸被告販賣予張紋綾毒品之價格均較涂文正販售之價
    格便宜，其並與被告曾為男女朋友，對被告當有較高之信賴
    感及熟識度，故張紋綾於95年8月間起，捨涂文正轉向被告
    購買上揭毒品，並無矛盾之處。故辯護人上揭主張，亦無足
    採。
  (四)辯護人另主張毒品交易一般均為現場以現金交易，豈可能用
    匯款，且待累積數次價金後才為支付云云。然依證人張紋綾
    上揭所述，被告大都托其不知情在臺南工作之友人帶毒品到
    臺南給張紋綾，被告唯恐其友人察覺有異，而要張紋綾以匯
    款方式給付價金，實有可能，亦屬合理。且被告與張紋綾既
    為前男女朋友，則被告基於過往情誼，寬待張紋綾至累積價
    金後才為支付，亦屬人之常情。故辯護人上揭主張，不足為
    被告有利之認定。
  (五)辯護人再主張張紋綾最後1次匯款金額，與其所稱95年12月
    中旬某日所購買毒品之金額不符云云，惟依張紋綾與被告上
    揭交情及張紋綾係累積價金後才匯款支付等節觀之，張紋綾
    最後1次匯款金額實有可能包含其前次買受但尚未完全支付
    之部分毒品價金。故辯護人上揭主張，亦無足為有利被告之
    認定。
  (六)證人張紋綾於警詢稱自95年8月至95年12月中旬共向被告同
    時購買搖頭丸、K他命、一粒眠「4、5次」等語，就其向被
    告購買毒品之實際次數及數量（最後1次除外）並未明確，
    且觀諸被告所有之臺北富邦銀行忠孝分行存摺之各類存款歷
    史對帳單所載（偵卷第46至51頁），張紋綾先後於95年11月
    16日、95年11月25日、95年12月18日，依序匯入10,000元、
    17,000元、19,300元，合計匯款46,300元給甲○○，張紋綾
    既係累積價金至一定數額後才為匯款支付，實無法就上揭匯
    款記錄明確認定張紋綾每次向被告購買毒品之金額（最後1
    次除外），張紋綾嗣並已更異說詞，固難再向其求證。然依
    上揭匯款記錄，張紋綾既分別於95年11月16日、95年11月25
    日、95年12月18日3次匯款至被告帳戶，配合張紋綾警詢所
    為係於95年8月份起向被告購買毒品，及都是累積價金後才
    匯款支付之說詞，則依有利被告，爰認定被告分別於95年8
    月間某日、95年11月間某2日、95年12月中旬某日，共4次同
    時販售搖頭丸、K他命、一粒眠予張紋綾，前3次販賣之數量
    固不詳，亦應利從被告，認定前3次販賣之數量核與第4次販
    賣6顆搖頭丸、K他命2包、一粒眠10顆之數量相同，每次販
    賣之價金均為3,300元（張紋綾於警詢固稱K他命每包係以
    600至700元不等代價向被告購買，依有利被告則認定為每包
    600元）。
二、就蔡君平部分：
  (一)被告販賣K他命予蔡君平未遂之事實，業據證人蔡君平於警
    詢時陳稱：伊於今（13）日早上大概5、6點的時候，用伊行
    動電話0000000000號撥打給被告的0000000000號，當時伊跟
    他說要買200公克的K他命，價錢要當面談，他說他沒辦法送
    過來給伊，要伊自己來拿，伊大約在同日8點時到他住處附
    近，之後上樓就遇警方盤查（偵卷第27頁）；偵訊時亦具結
    證稱：伊原本不知道被告有K他命，因為伊要買，所以就打
    電話問他有無K他命的貨，伊要買200公克，還沒有講到價錢
    ，他叫伊從桃園到臺北找他等語（偵卷第65頁）。蔡君平就
    向被告購買上揭毒品之聯絡方式（撥打被告之行動電話）、
    、毒品種類（K他命）、數量（200公克）等諸節，都已具體
    詳敘，且警、偵訊所述內容均相同。並依卷附被告持用之
    0000000000號行動電話於96年4月13日確有多通與蔡君平使
    用之00000000000號行動電話之雙向通聯資料（原審卷第56
    至64頁）。此外，扣案之米白色顆粒5包、白色細顆粒3包，
    經送內政部警政署刑事警察局鑑驗結果，確檢出第三級毒品
    愷他命（Ketamine，又稱K他命）成分，合計淨重510公克，
    有該局96年5月8日刑鑑字第0960055686號鑑定書及臺北市政
    府警察局刑事警察大隊贓證物品清單附卷可稽（偵卷第172
    頁、原審卷第48頁），復有被告所有供販賣毒品用之分裝用
    塑膠罐1個、分裝袋106個、門號0000000000之行動電話1支
    （含SIM卡1張）扣案可資佐證。被告亦自承與蔡君平沒有仇
    恨及財務糾紛（偵卷第11頁），蔡君平當無設詞誣陷被告販
    賣毒品之可能與必要。故應認蔡君平於警詢及偵訊時所為被
    告販賣K他命之證詞，係屬真實，堪予採信。
  (二)證人蔡君平雖於原審翻異前詞，改稱：伊於96年4月13日清
    晨5、6點時就打電話與被告約好要去「黃金歲月」唱歌，伊
    只知道是在三重交流道下去，但不知在什麼路，伊到KTV時
    有打電話給被告，說伊到了，問被告為何還未到，後來在電
    話中有人告訴伊被告住址，伊才前往被告住處云云（原審卷
    第241至244頁）。惟依證人蔡君平警詢之供述，案發當時其
    與被告還認識不到兩個星期（偵卷第28頁），衡情應無特別
    交情可言，竟相約一早唱歌，乖違常情，啟人疑竇。且倘相
    約目的係要到KTV一起歡唱，蔡君平何故在先到「黃金歲月
    」KTV後，竟未注意該店有無營業，就急切打電話質問被告
    為何尚未依約前往（原審卷第244頁），甚至主動向代聽被
    告行動電話之警員陳柏青查詢被告住址後（原審卷第239頁
    ），即逕至被告住處，凡此種種，證人俱無合理說明，並與
    被告於警詢時所稱：蔡君平今天早上7點時打電話給伊，說
    要來找伊聊天並向伊借錢云云之說詞（偵卷第11頁），相互
    矛盾齟齬。何況，據證人即查獲警員陳勝義於原審證稱：查
    獲當時蔡君平身上口袋約有10萬元現金，都是千元鈔，一大
    疊等語（原審卷第172頁），蔡君平既身懷鉅款至被告住處
    ，當無向被告再行借錢之必要，堪認被告上揭辯詞，僅係畏
    罪卸責之詞，無足採信。證人蔡君平嗣後翻異之詞，亦係迴
    護被告之詞，委無可採。
  (三)辯護人雖主張：蔡君平是警員陳柏清引誘才前往被告住處云
    云。然細繹卷附被告與蔡君平行動電話之通聯記錄所載，96
    年4月13日當日上午6時26分，係蔡君平先打電話予被告，通
    話約30秒；當日7點24分則由被告撥給蔡君平，通話約11秒
    ；當日8點11分則由蔡君平撥給被告（警方於當日8點到被告
    住處搜索，有搜索扣押筆錄，偵卷第39頁），通話約1分5秒
    ；當日8點28分由蔡君平撥給被告，通話約1分30秒；當日8
    時38分由被告撥給蔡君平，通話約20秒（原審卷第63、64頁
    ），顯見警方於當日上午8時至被告住處前，被告與蔡君平
    已先有2通電話往來聯絡，雙方當已有足夠時間洽談購買毒
    品事宜，並約定由蔡君平由桃園至臺北前來取貨。且依證人
    即查獲警員陳柏清於原審證稱：當天伊與陳勝義到被告住處
    搜索，被告手機在響，剛開始因現場還沒有控制，所以沒有
    接，但因一直打來，伊等研判有可能是要來跟被告買藥的人
    ，所以伊就接手機，伊記得對方說到了，他聽出來伊不是被
    告聲音，伊就說被告在上廁所，他說他到了，就在上次那個
    地方，因伊不知道那個地方在那裡，伊就跟他報被告地址，
    後來他到了有再打來，伊就請他上樓來，在電話中均沒有提
    到毒品的事情，是蔡君平坐電梯上樓後，伊等告知是警察，
    蔡君平才說他來買K他命等語（原審卷第180至183頁），及
    證人蔡君平於原審證稱：伊到被告住處那邊後，就打電話給
    被告，問他住址，因不知道他家，被告朋友（即陳柏清警員
    ）在電話中告訴伊住址等語（原審卷第239頁），顯見蔡君
    平與被告原先即約到被告住處取貨，蔡君平從桃園北上到被
    告住處附近後，才再打電話向被告詢問確實地址，經陳柏清
    警員接聽後告知。故辯護人上揭蔡君平是陳柏清警員引誘至
    被告住處之主張，顯與事實不符，不足採信。
  (四)辯護人又主張：警員未在蔡君平身上查獲買毒品之金錢，蔡
    君平如何購買毒品？如有查獲，為何不扣押云云。惟觀諸查
    獲當日與蔡君平同至被告住處之證人張君婷於警詢陳稱：「
    （為何察君平會身懷數萬現金到三重市找甲○○？）我不知
    道他身上有帶錢。」（偵卷第37頁）。證人陳勝義並於偵訊
    、原審均證稱：當天去被告住處搜索是伊主辦，當時伊等有
    請蔡君平把他身上物品拿出來，有看到整捲千元大鈔，初估
    應該有10幾萬元，但沒有仔細算，因當時還沒有查明他的錢
    到底是要做什麼，且非違禁物品，所以沒有查扣等語（偵卷
    第166至167頁、原審卷第172至173頁）。足認蔡君平確有攜
    帶鉅款至被告住處購買毒品，警方雖未當場查扣該筆款項，
    亦僅係搜索扣押程序有所瑕疵，並不足據此反推蔡君平當天
    未帶金錢至被告住處。故辯護人上揭主張，亦與事實不符，
    應不足採。
  (五)辯護人另主張：本案未扣到電子磅秤，如何販賣云云。然販
    毒者如何計算其毒品數量，有可能使用電子磅秤或其他容器
    ，亦有可能依原購買毒品之數量加價販賣，方法不一，未必
    一定要當場查扣電子磅秤，才能論處販毒者之罪行。本案已
    扣有被告分裝用之塑膠罐1個、分裝袋106個，且依被告於警
    詢所陳：警方到伊住處出示搜索票及證件，並要伊坐在床上
    ，警方要求伊說出伊毒品放置地點，伊當場告訴警方進門的
    右手邊鞋櫃裡面有2包K他命（經警過磅淨重200公克），接
    著在伊房間內梳妝台下方有1袋K他命，伊不知詳細幾包，大
    約有300公克重（經警計算共計6包，淨重310公克）等語（
    偵卷第9頁）。顯見被告確實於警方搜索前即為蔡君平預備
    好200公克之K他命，並放置於門邊準備交付予蔡君平。是辯
    護人上揭要扣到電子磅秤才能論處販賣之主張，於法無據，
    無足採信。
三、販賣搖頭丸、K他命、一粒眠等毒品，均係政府嚴予查緝之
    違法行為，非可公然為之，不論是瓶裝或塑膠袋包裝之毒品
    ，均可任意分裝或增減其分量，而每次買賣之價金，亦隨時
    隨雙方關係之深淺、當時之資料、需求程度及對行情之認知
    等因素，機動的調整，則無論以原包裝賣出或分裝後再出行
    賣之每包售價，均可因賺取價差而牟得利益，至為昭然。況
    販賣搖頭丸、K他命、一粒眠均係政府嚴予查緝之犯罪，來
    源取得不易，凡為販賣之不法勾當者，苟無可圖，應無甘冒
    被查緝法辦重刑之危險，平白無端義務為該買賣之工作。被
    告與蔡君平僅認識約2個星期，非親故至交，與張紋綾僅為
    前男女朋友，已分手1年餘，平日並無往來，被告苟無利得
    ，豈會甘冒重刑之風險，供其等取得上揭毒品，並一再令不
    知情友人由臺北送至臺南交予張紋綾之理，是被告係以營利
    之犯意販賣予張紋綾、蔡君平2人，當屬合理之認定。
四、綜上，足認被告所辯，均係推諉飾卸之詞，不足採信。本件
    事證明確，被告販賣搖頭丸、K他命、一粒眠之犯行均堪認
    定，應依法論科。
五、核被告販賣予張紋綾之所為，係犯毒品危害防制條例第4條
    第2項販賣第二級毒品罪、第4條第3項販賣第三級毒品罪；
    另販賣予蔡君平之所為，則係犯毒品危害防制條例第4條第6
    項、第3項販賣第三級毒品未遂罪。被告於販賣毒品搖頭丸
    前持有該毒品之低度行為，應為販賣之高度行為所吸收，不
    另論罪（另持有第三級毒品，法無處罰，故無吸收關係）。
    被告利用不知情之不詳姓名年籍成年友人攜帶毒品至臺南交
    予張紋綾，為間接正犯。又被告販賣予蔡君平部分，因已與
    蔡君平約定販賣第三級毒品K他命200公克之數量，價額面議
    ，並約明交易地點，顯已著手於犯罪行為之實行，至於被告
    因警方執行搜索故無法依約完成毒品交易，而未生實際交付
    毒品之結果，為未遂犯，爰依刑法第25條第2項規定，按既
    遂犯之刑度減輕其刑。另被告併同販賣搖頭丸、K他命、一
    粒眠等毒品予張紋綾，係以一販賣毒品行為同時觸犯販賣第
    二級毒品及販賣第三級毒品罪，為想像競合犯，應依刑法第
    55條規定，從一重之販賣第二級毒品罪處斷。至於所謂集合
    犯，乃其犯罪構成要件中，本就預定有多數同種類之行為將
    反覆實行，立法者以此種本質上具有複數行為，反覆實行之
    犯罪，認為有包括一罪之性質，因而將此種犯罪歸類為集合
    犯，特別規定為一個獨立之犯罪類型（如營業犯、收集犯、
    職業犯是）。從而集合犯之成立，除行為人主觀上須出於一
    個決意外，該自然意義之複數行為，在時、空上並應有反覆
    實行之密切關係，依社會通念，客觀上認為以包括之一罪評
    價較為合理者，始與立法之意旨相符。又刑法刪除連續犯規
    定之前，基於概括之犯意連續多次販賣毒品之行為，實務上
    向採連續犯說。惟依刑法第56條修正理由之說明，謂「對繼
    續犯同一罪名之罪者，均適用連續犯之規定論處，不無鼓勵
    犯罪之嫌，亦使國家刑罰權之行使發生不合理之現象」「基
    於連續犯原為數罪之本質及刑罰公平原則之考量，爰刪除有
    關連續犯之規定」等語，即係將本應各自獨立評價之數罪，
    回歸本來就應賦予複數法律效果之原貌。因此，就刑法修正
    施行後多次販賣毒品之犯行，採一罪一罰，始符合立法本旨
    。反之，若將此種行為歸類為集合犯，顯然與社會通念不合
    ，且違背修法之意旨（最高法院97年度台上字第3846號判決
    要旨可參），是被告數次販賣毒品行為，原則上應一罪一罰
    。故被告販賣第二級毒品予張紋綾4次犯行、販賣第三級毒
    品予蔡君平未遂犯行間，犯意各別，行為互殊，應分論併罰
    。
六、原審予以論罪科刑，固非無見。惟持有第三級毒品，法無
    處罰明文，原審於理由欄仍敘明被告持有第三級毒品之低度
    行為，為販賣之高度行為所吸收，不另論罪，自有違誤。
    原審未於理由欄論述被告何以有事實欄所載販賣毒品營利意
    圖之依據，疏有遺漏。被告所為上開販賣第二級、第三級
    毒品予張紋綾4次犯行，其行為各自獨立成罪，並無集合犯
    之適用，原審誤將被告販賣毒品予張紋綾4次犯行，分別成
    立集合之一罪，亦未明確具體認定被告每次販賣毒品之數量
    、金額，尚有未洽。毒品危害防制條例第18條第1項前段
    ，係針對查獲之「第一、二級」毒品諭知沒收銷燬之規定；
    同條例第19條第1項所定「供犯罪所用或因犯罪所得之物」
    ，係指犯第4條至第9條、第12條、第13條或第14條第1項、
    第2項之罪所用或所得之物，不包括「毒品本身」在內，自
    不得為第三級毒品之沒收依據，故同條例對於查獲之製造、
    運輸、販賣、意圖販賣而持有、以非法方法使人施用、引誘
    他人施用及轉讓第三級毒品之沒收，並無特別規定，如其行
    為已構成犯罪，則該毒品即屬不受法律保護之違禁物，應回
    歸刑法之適用，依刑法第38條第1項第1款之規定沒收（最高
    法院95年度台上字第911號判決參照）。原審就扣案之K他命
    8包，依毒品危害防制條例第18條第1項前段規定，宣告沒收
    銷燬，顯非適法。被告上訴猶執前詞否認犯罪，雖無理由，
    惟原判決既有上揭可議之處，自應由本院予以撤銷改判。爰
    審酌被告曾因施用毒品經觀察、勒戒，有本院被告前案紀錄
    表1件附卷可稽，應知毒品對身心戕害甚，且為政府嚴令禁
    止販賣之違禁物，僅為貪慾圖利，遽為販賣毒品犯行，不僅
    助長毒品之犯濫，也嚴重戕害國人健康，犯後復否認犯行，
    態度不佳，毫無悔意，及其販賣次數、數量、犯罪所得等一
    切情狀，分別量處如主文所示之刑，並定其應執行之刑，以
    資懲儆。
七、扣案之第三級毒品K他命（合計淨重510公克），依毒品危害
    防制條例第11條之1無正當理由，不得擅自持有規定，係屬
    違禁物，應依刑法第38條第1項第1款規定宣告沒收。至包裝
    上揭扣案毒品之塑膠袋共計8只、門號0000000000號行動電
    話1支（含SIM卡1張）、門號0000000000號行動電話1支（含
    SIM 卡1張，該SIM卡係被告友人董家樺幫被告向遠傳電信股
    份有限公司申辦，均供被告使用，業經被告陳述在卷【偵卷
    第13頁】，並有該公司之用戶名稱資料附卷可憑【原審卷第
    57頁】，故應認該SIM卡係董家樺贈與予被告，已為被告所
    有之物）、臺北富邦銀行忠孝分行存摺（帳號000000000000
    ）1本、分裝用塑膠罐1個、分裝袋106個，均係被告持以供
    本案販賣毒品所用之物，均應依毒品危害防制條例第19條第
    1項之規定宣告沒收。另被告販賣毒品所得價金共13,200元
    ，雖未扣案，惟此係被告販賣毒品所得財物，應依毒品危害
    防制條例第19條第1項之規定，併予宣告沒收，如全部或一
    部不能沒收時，以其財產抵償之。至於張紋綾為警查扣向被
    告購買尚未使用完畢之搖頭丸4顆，已於張紋綾所犯持有第
    二級毒品罪中經臺灣臺南地方法院以96年簡字第1519號判決
    宣告沒收銷燬確定（本院卷第90頁），本案無庸另行諭知沒
    收銷燬，附此敘明。
據上論斷，應依刑事訴訟法第369條第1項前段、第364條、第299
條第1項前段，毒品危害防制條例第4條第2項、第3項、第6項、
第19條第1項，刑法第11條前段、第25條第2項、第55條、第51條
第5款，判決如主文。
本案經檢察官謝英民到庭執行職務。
中    華    民    國    97    年    10    月    31    日
                  刑事第二庭審判長法  官  洪光燦
                                  法  官  李麗玲
                                  法  官  林恆吉
以上正本證明與原本無異。
如不服本判決，應於收受送達後十日內向本院提出上訴書狀，其
未敘述上訴之理由者並得於提起上訴後十日內向本院補提理由書
（均須按他造當事人之人數附繕本）。
                                  書記官  陳盈璇
中    華    民    國    97    年    10    月    31    日
附錄本案論罪科刑法條全文：
毒品危害防制條例第4條第2項、第3項、第6項
製造、運輸、販賣第二級毒品者，處無期徒刑或7年以上有期徒
刑，得併科新臺幣7百萬元以下罰金。
製造、運輸、販賣第三級毒品者，處5年以上有期徒刑，得併科
新臺幣5百萬元以下罰金。
前5項之未遂犯罰之。


司法院資訊處製作；財團法人民間司法改革基金會備份。
